【裁判字號】    97,重訴,159
【裁判日期】    970829
【裁判案由】    侵權行為損害賠償
【裁判全文】
臺灣高雄地方法院民事判決             97年度重訴字第159號
原      告  丙○○○
            甲○○
            乙○○
共      同  林石猛律師
訴訟代理人
            張碧華律師
被      告  丁○○
                      （現於臺灣高雄看守所羈押中）
上列當事人間請求侵權行為損害賠償事件，經本院於民國97年8
月12日言詞辯論終結，判決如下：
    主      文
被告應給付原告丙○○○、甲○○、乙○○各新臺幣貳佰壹拾玖
萬柒仟零貳拾壹元、壹佰壹拾肆萬壹仟肆佰肆拾壹元、伍拾萬元
及均自民國九十七年一月八日起至清償日止按週年利率百分之五
計算之利息。
原告其餘之訴駁回。
訴訟費用由被告負擔二十分之十一，餘由原告負擔。
本判決關於原告勝訴部分於原告丙○○○、甲○○、乙○○分別
以新台幣柒拾參萬元、參拾捌萬元、壹拾陸萬元供擔保後得假執
行。
原告其餘假執行之聲請駁回。
    事實及理由
一、本件原告起訴主張被告於民國96年7 月1 日晚上11時許，原
    在高雄市前金區○○○路44號2 樓「LADYVISION音樂酒館」
    與伊等之父洪原正及訴外人李錫榮飲酒，嗣至翌日即2 日凌
    晨1 時10分許，被告趁洪原正因酒醉而逕行走出該酒館而欲
    至同區○○○街11巷之附近巷弄小解，因該酒館之服務生連
    晉發現其等尚未買單付帳之情追出，而拉住尚未離去之被告
    要求結清新台幣（下同）2,750 元之消費款，被告遂尾隨洪
    原正進入巷內要求其出錢買單，惟洪原正因值茫醉神智不清
    未予回應，被告因心生不耐，竟以拳頭重擊洪原正臉部一拳
    ，洪原正因臉部受重擊而向後仰倒致直接撞擊地面受創，被
    告則於洪原正倒地不起後，自行從其身上皮夾取走現金結清
    消費款，並招攔計程車將洪原正載返住處，該駕駛將之載抵
    住處後因察覺洪原正情況有異，遂報警處理，旋將洪原正送
    醫急救，惟洪原正仍因受有頭部右側硬膜下出血、頭皮下出
    血、腦挫傷出血及左枕骨骨折等傷害而延至同日下午5 時許
    因傷勢過重不治死亡，而原告甲○○即因此為洪原正支出醫
    療費用38,108元、喪葬費用800,000 元，且洪原正對原告丙○○○原負有配偶之扶養義務，依其平均餘命2.81年，並以
    95年度高雄市平均每人每月消費支出18,319元暨子女人數2
    人計算，被告即應賠償原告丙○○○197,021 元之扶養費，
    另伊等因洪原正之死亡而精神均痛苦不堪，依法自得各請求
    被告賠償精神慰撫金2,000,000 元，為此爰依侵權行為損害
    賠償請求權求為判決被告應分別給付原告丙○○○、甲○○
    、乙○○各2,197,021 元、2,838,108 元、2,000,000 元及
    均自起訴狀繕本送達之翌日即97年1 月8 日起至清償日止按
    年息5%計算之利息，並願供擔保請准宣告假執行。
二、被告於傷害致洪原正死亡之事實並不爭執，惟以原告請求之
    精神慰撫金金額實屬過高，且喪葬費用亦有部分並無收據等
    語為辯，並聲明求為判決駁回原告之訴及假執行之聲請。
三、兩造不爭執之事項：
  (一)、被告於96年7 月1 日晚上11時許，與洪原正及李錫榮原在
      高雄市前金區○○○路44號2 樓「LADYVISION音樂酒館」
      飲酒，至翌日即2 日凌晨1 時10分許，洪原正乃因酒醉而
      獨自行至高雄市前金區○○○街11巷之附近巷弄小解，而
      該酒館服務生因發現尚未買單付帳而追出，拉住尚未離去
      之被告而要求結清2,750 元之消費款，被告遂尾隨洪原正
      進入巷內要求其出錢買單，洪原正因茫醉神智不清未予回
      應，被告竟以拳頭重擊洪原正臉部一拳，洪原正因臉部受
      重擊而向後仰倒致直接撞擊地面，被告則於洪原正倒地不
      起後，自行從其身上皮夾取走現金結清消費款，並招攔計
      程車將洪原正載返住處，該駕駛將之載抵住處後因察覺洪
      原正情況有異，遂報警處理，旋將洪原正送醫急救，惟洪
      原正仍因受有頭部右側硬膜下出血、頭皮下出血、腦挫傷
      出血及左枕骨骨折等傷害而延至同日下午5 時許因傷勢過
      重不治死亡，而被告因上開行為，業經本院刑事庭判處其
      犯傷害致死罪而科處有期徒刑8 年6 月在案，原告不服提
      起上訴，現繫屬台灣高等法院高雄分院審理中。
  (二)、原告丙○○○為洪原正之妻，甲○○及乙○○均為洪原正
      之子，而原告甲○○因此事故業為洪原正支出醫藥費38,1
      08元及喪葬費用。
  (三)、被告對原告丙○○○請求之扶養費不為爭執。
四、本院就兩造必要之爭點所為之判斷：
  (一)、原告主張被告於上開時地乃有傷害致洪原正死亡之事實乙
      情，此業為被告所不爭執，而被告並因此而經本院刑事庭
      判處有期徒刑8 年6 月在案，亦有本院96年度訴字第4372
      號刑事判決附卷可稽，並經本院查閱上開卷宗查明無訛，
      ，原告此部分之主張自應認為真實。今被告既因傷害洪原
      正之身體因而致之於死，其自業因故意而不法侵害他人之
      權利，本件原告依侵權行為損害賠償請求權主張被告就此
      應負損害賠償之責任，依法自屬有據。
  (二)、按「不法侵害他人致死者，對於支出醫療及增加生活上需
      要之費用或殯葬費之人，亦應負損害賠償責任。被害人對
      於第三人負有法定扶養義務者，加害人對於該第三人亦應
      負損害賠償責任。」、「不法侵害他人之身體、健康、名
      譽、自由、信用、隱私、貞操，或不法侵害其他人格法益
      而情節重大者，被害人雖非財產上之損害，亦得請求賠償
      相當之金額。.. 前 二項規定，於不法侵害他人基於父、
      母、子、女或配偶關係之身分法益而情節重大者，準用之
      」，民法第192 條及第195 條第1 、3 項定有明文。本件
      被告乃因上開故意行為而致原告之夫或父死亡，且就此並
      應負侵權行為損害賠償責任已如上述，茲就原告所受之損
      害分述如下：
    (1)、醫療費用部分：
        原告甲○○因上開事故業為洪原正支出醫藥費38,108元
        已如上述，並為被告所不爭執，原告此部分之主張堪以
        認定為真實，且核上開費用應均屬醫療上必要之支出，
        依法自應予以准許。
    (2)、扶養費部分：
        原告丙○○○為洪原正之妻已如上述，而原告丙○○○
        就扶養費部分乃主張洪原正於死亡之時為71.75 歲，依
        95年國人平均餘命表所示尚有2.81年之餘命，原告丙○○○其時為72.66 歲，尚有8.13年之餘命，故洪原正對
        之尚有2.81年之扶養義務，而加計子女人數，洪原正對
        之即負有1/3之扶養義務，以95年度高雄市平均每人每
        月消費支出18,319元計算，被告即應賠償原告丙○○○
        197,021 元之扶養費等語，此並為被告所不爭執，則被
        告於此既不爭執，且依其計算、依據亦屬有據，原告丙○○○此部分之主張自應准許。
    (3)、喪葬費用部分：
        本件原告甲○○主張其因被害人洪原正死亡而計為之支
        出殯葬費用800,000 元云云，固據其提出統一發票、扣
        款證明各乙紙為證，惟原告甲○○所提出之上開統一發
        票，經核乃係國寶服務股份有限公司就喪葬禮儀服務項
        目於代收代付扣款4,050 元（殯儀館費用）後，就所餘
        之175,950 元而開立，故此之單據僅足證明原告甲○○
        業已支出該服務費175,950 元及殯儀館費用4,050 元二
        者，餘之誦經、靈堂佈置、金紙祭品、移靈、火化等雜
        項費用290,000 元及骨灰罈費用30,000元、塔位費用30
        0,000 元則均無任何證據可資證明，而查被害人洪原正
        業取得日本拓殖大學商學研究科博士課程前期課程之學
        位，且並經營第甲企業有限公司、日揚國際開發股份有
        限公司，名下有房屋2 棟等情，此有學位證、營利事業
        登記證、公司執照、土地暨建物所有權狀等件在卷可稽
        ，是本院斟酌被害人死亡時之身分、地位、經濟狀況、
        社會風俗慣行需要及本件花費之總金額結果，認其中除
        骨灰罈之費用尚與其身分、市場行情相當者外，餘之雜
        項、塔位費用依其數額實屬過高而應以2/3 計算即393,
        333 元較為合理，是原告甲○○所支出之殯葬費於603,
        333 元之範圍內應予准許，其逾此範圍外之請求尚屬無
        據。
    (4)、精神慰撫金部分：
        原告丙○○○、甲○○、乙○○分係被害人洪原正之妻
        或子已如上述，則其等突遭喪夫、喪父之痛，精神所受
        痛苦自深，依上開說明，其等自得請求賠償相當之慰撫
        金。查原告丙○○○名下有土地2 筆、投資1 筆（財產
        總額18,001,586元），原告甲○○名下有房屋2 筆、田
        賦13筆、土地5 筆、汽車2 輛、投資3 筆（財產總額34
        ,025,528 元） ，原告乙○○名下則有房屋4 筆、土地
        3 筆、汽車1 輛、投資15筆（財產總額27,603,616元）
        ，而被告名下則有汽車9 部等情，此有稅務電子閘門財
        產所得調件明細表在卷可稽，是本院審酌兩造之身分地
        位、經濟能力、損害程度並被告迄未賠償等一切情狀，
        認以原告丙○○○請求之慰撫金2,000,000 元尚屬適當
        ，原告甲○○、乙○○各請求每人慰撫金2,000,000 元
        則屬過高，應以50,000元較為適當。
五、綜上所述，被告係因故意不法侵害他人之權利，原告即得依
    侵權行為損害賠償請求權主張被告就此應負損害賠償之責任
    ，而經就原告主張之金額審酌結果，原告丙○○○、甲○○
    、乙○○得請求被告賠償之金額分別為2,197,021 元、1,14
    1,441 元、500,000 元，從而原告依侵權行為損害賠償請求
    權請求被告應各給付上開金額及其遲延利息，依法洵屬有據
    ，自應予以准許，其逾此範圍外之請求即屬無據，應予駁回
    。
六、本件原告陳明願供擔保請准為假執行之宣告，經核並無不合
    ，爰就原告勝訴部分，分別酌定相當之擔保金額准許之，至
    原告敗訴部分，其假執行之聲請即失所依附，自應予以駁回
    。
七、據上論結，本件原告之訴為一部有理由，一無理由，爰依民
    事訴訟法第79條、第85條第1 項但書、第390 條第2 項，判
    決如主文。
中    華    民    國    97    年    8     月    29    日
                        民事第四庭   法  官  黃宏欽
正本係照原本作成。
如不服本判決，應於送達後20日內，向本院提出上訴狀並表明上
訴理由，如於本判決送達前提起上訴者，應於判決送達後10日內
補提上訴理由書（須附繕本）。
中    華    民    國    97    年    8     月    29    日
                                書記官  陳心儀


司法院資訊處製作；財團法人民間司法改革基金會備份。
